臺灣高等法院刑事判決
109年度上訴字第4446號
上  訴  人  臺灣桃園地方檢察署檢察官
被      告  卓川勝



上列上訴人因被告妨害公務案件，不服臺灣桃園地方法院109年
度訴字第742號，中華民國109年9月22日第一審判決（起訴案號
：臺灣桃園地方檢察署109年度偵字第6251號），提起上訴，本
院判決如下：
    主  文
上訴駁回。
    理  由
一、本院審理範圍：
　　檢察官原就被告卓川勝涉犯刑法第321條第1項第3款攜帶兇
    器竊盜、同法第30條第1項前段、第346項第1項、第3項幫助
    恐嚇取財未遂、同法第135條第1項之妨害公務執行、同法第
    138條之損壞公務員職務上掌管之物品等罪嫌提起公訴；經
    原審審理結果，認被告被訴攜帶兇器竊盜、幫助恐嚇取財未
    遂犯行，事證明確，均予以論罪科刑（各判處有期徒刑8月
    、1月15日），被訴妨害公務、損壞公務員職務上掌管之物
    品部分則為無罪諭知。嗣檢察官僅就原審諭知無罪部分提起
    上訴，有檢察官上訴書在卷可憑（見本院卷第29至30頁），
    被告並未上訴，是原審判決被告有罪部分已告確定，本院僅
    就原審諭知被告無罪部分予以審理，合先敘明。　　
二、公訴意旨略以：被告卓川勝於民國109年2月14日12時10分許
    ，駕駛其竊取之余羿賢所有車牌號碼0000-00號自用小客車
    （下稱本案小客車）停靠在桃園市○○區○○路00號前（所涉竊
    盜部分業據原審判處罪刑確定），為警發現為失竊車輛，而
    駕駛車牌號碼0000-00號自用公務小客貨車（下稱本案公務
    車）斜插擋在本案小客車車頭以免被告駕車逃逸，嗣警員吳
    亞凌、實務生彭傳翔拍打本案小客車駕駛座車窗並喝令被告
    下車，詎被告明知警員吳亞凌、實務生彭傳翔係依法執行職
    務之公務員，竟基於妨害公務、毀損公務員職務上掌管物品
    之犯意，駕駛本案小客車衝撞警員吳亞凌、實務生彭傳翔及
    本案公務車，致本案公務車右前座車門鈑金凹陷，失其原有
    效用，以此強暴方式妨害公務員執行職務，因認被告涉犯刑
    法第135條第1項之妨害公務執行、同法第138條之損壞公務
    員職務上掌管之物品罪嫌等語。
三、按犯罪事實應依證據認定之，無證據不得推定其犯罪事實；
    不能證明被告犯罪者，應諭知無罪之判決，刑事訴訟法第15
    4條第2項、第301條第1項分別定有明文。又犯罪事實之認定
    ，應憑證據，如未能發現相當證據，或證據不足以證明，自
    不能以推測或擬制之方法，為裁判基礎；認定犯罪事實，所
    憑之證據，雖不以直接證據為限，間接證據亦包括在內，然
    無論直接或間接證據，其為訴訟上之證明，須於通常一般之
    人均不致於有所懷疑，而得確信其為真實之程度者，始得據
    之為有罪之認定，倘其證明尚未達到此一程度，而有合理性
    懷疑之存在時，即無從為有罪之認定（最高法院76年台上字
    第4986號判例意旨可資參照）。另按刑事訴訟法第161條第1
    項明定，檢察官就被告犯罪事實，應負舉證責任，並指出證
    明之方法，是檢察官對於起訴之犯罪事實，應負提出證據及
    說服之實質舉證責任，倘其所提出之證據，不足為被告有罪
    之積極證明，或其指出證明之方法，無從說服法院以形成被
    告有罪之心證，基於無罪推定之原則，自應為被告無罪判決
    之諭知（最高法院92年度台上字第128號判例意旨參照）。
    再依刑事訴訟法第154條第2項規定，有罪判決書理由內所記
    載認定事實所憑之證據，須經嚴格證明之證據，在無罪判決
    書內，因檢察官起訴之事實，法院審理結果認為被告之犯罪
    不能證明，所使用之證據不以具有證據能力之證據為限，故
    無須再論述所引有關證據之證據能力（最高法院100年度台
    上字第2980號判決意旨參照）。
四、公訴意旨認被告涉犯上開妨害公務執行及損壞公務員職務上
    掌管之物品罪嫌，無非係以被告於警詢及偵訊中之供述、證
    人即本案小客車車主余羿賢於警詢、偵訊中之證述、桃園市
    政府警察局中壢分局青埔派出所搜索扣押筆錄暨扣押物品目
    錄表、贓物認領保管單、桃園市政府警察局車輛尋獲電腦輸
    入單、內政部警政署刑事警察局109年3月23日刑紋字第1090
    020263號鑑定書、桃園市政府警察局中壢分局刑案現場勘察
    報告暨採證照片、偵查報告、現場暨車輛照片、本案公務車
    行車紀錄器錄影光碟1片暨翻拍照片、車號查詢汽車車籍列
    印資料、中華電信股份有限公司用戶受信通信紀錄表等為其
    主要論據。訊據被告固坦承有於上開時、地駕駛本案小客車
    衝撞公務車，致該公務車右前座車門鈑金凹陷之事實，惟堅
    詞否認有何妨害公務執行、損壞公務員職務上掌管之物品等
    犯行，辯稱：案發時突然一輛汽車斜插在我所駕駛、正要起
    步的贓車前，有人大聲叫我下車，並沒有表明是警察，我當
    下直覺就是我毒品欠錢的仇家找上門，那輛斜插的汽車外觀
    是私家車，並非警用巡邏車，我車窗都搖上來，看不到警用
    私家車上的人及拍我車窗的人，因為很慌張，才會想踩油門
    想要逃跑，我當時沒想到偷這台車不到5、6小時那麼快就會
    被警察發現，所以不覺得攔停我的人可能是警察，直到被上
    銬後才看到對方身穿警察制服等語（見原審審訴卷第92至93
    頁、原審訴卷第97至98、144至147頁、本院卷第139、176頁
    ）。
五、經查：
(一)被告於同日12時10分許，駕駛其前於同日6時許在桃園市中
    壢區青園路與青境路口所竊得之本案小客車停靠在桃園市○○
    區○○路00號前，為警發現本案小客車為失竊車輛，而以本案
    公務車斜停擋在本案小客車之左前方欲攔查本案小客車之駕
    駛人，嗣實習警員彭傳翔、警員吳亞凌先後拍打、擊破本案
    小客車駕駛座車窗，並喝令被告下車，被告即駕駛本案小客
    車衝撞斜前方之本案公務車，致本案公務車右前座車門鈑金
    凹陷而損壞等情，業經被告於警詢、偵訊、原審準備程序及
    審理、本院審理時坦認不諱（見偵訊第17、211頁、原審訴
    卷第97至98、144頁、本院卷第175頁），核與證人即本案小
    客車車主余羿賢於警詢、偵訊中證述、證人即警員吳亞凌於
    原審審理中之證述大致相符（見偵卷第37至45、191頁及反
    面、原審訴卷第136頁），並有桃園市政府警察局中壢分局
    青埔派出所搜索扣押筆錄暨扣押物品目錄表、贓物認領保管
    單、桃園市政府警察局中壢分局職務偵查報告、現場（含車
    輛、監視器行車軌跡）照片共13張、車號查詢汽車車籍列印
    資料2紙、桃園市政府警察局車輛尋獲電腦輸入單1紙、內政
    部警政署刑事警察局109年3月23日刑紋字第1090020263號鑑
    定書、109年4 月15日刑生字第1090017954號鑑定書、桃園
    市政府警察局中壢分局刑案現場勘察報告（含採證照片71張
    ）各1份、本案公務車遭衝撞照片3張、密錄器錄影畫面擷取
    照片5張等附卷可稽（見偵卷第47至53、57、59、61至73、7
    5、77、79、221至225頁反面、227至267頁反面、原審審訴
    卷第101至102頁），此部分事實，固堪認定。
(二)惟按刑法第135條第1項之妨害公務罪，係指基於故意，對於
    公務員於依法執行職務時，實施強暴脅迫之行為而言。是行
    為人主觀上須有妨害公務之故意，客觀上亦有施強暴或脅迫
    ，對公務員依法執行職務之行為有所防阻，方足當之。再按
    刑法第138條之毀損公務員職務上掌管之物品罪，祇要對於
    公務員職務上所掌管之物品，有毀棄、損壞、隱匿或致令不
    堪用之任一行為，罪即成立。上開二罪之成立，係以行為人
    知悉自己係在妨害公務員依法執行之公務，及知悉自己所毀
    損之物係公務員職務上掌管之公物為要件。是本件被告有無
    構成上開犯行，自應以被告當時是否知悉前揭「上前攔停、
    呼令下車之人」係執行勤務之警員，並知悉本案公務車係執
    勤警員所駕駛掌管之車輛，仍故意予以衝撞及毀損公物為前
    提。查：
　⒈原審勘驗警方蒐證密錄器錄影畫面結果略以：密錄器時間【2
    020/02/14】12：14：29警員駕駛本案公務車（如原審訴卷
    第117頁擷取照片中藍色圈示）斜停在被告駕駛本案小客車
    （如原審訴卷第117頁擷取照片中紅色圈示，下稱甲車）之
    左前方後，坐在副駕駛座之警員（如原審訴卷第117頁擷取
    照片藍色箭頭所示，即實習警員彭傳翔，下稱A警員）先下
    車，並拍打甲車駕駛座車窗較接近後座的位置（從左後車窗
    反射影像可見A警員著警察制服上有「警察」二字，右手臂
    上有黃橘色的警徽圖樣），並有以左手嘗試開啟駕駛座車門
    未果，站在被告所在的甲車左後側後座的位置，不斷喝令被
    告下車，惟被告仍未下車，另一名警員（如原審訴卷第118
    頁黃色箭頭所示，即警員吳亞凌，下稱B警員）則以棍棒敲
    擊甲車駕駛座車窗，A警員就退至甲車車後的馬路位置，嗣
    於密錄器時間12：14：37，被告駕駛甲車衝撞公務車右前座
    車身，致該公務車右前座車門鈑金凹陷，二名警員仍不斷喝
    令被告下車，而於密錄器時間12：14：42，被告（如原審訴
    卷第118 頁擷取照片中紅色箭頭所示）將雙手舉起後，B警
    員將被告從甲車駕駛座拉下車後，將其壓制在地上、上手銬
    等情，有原審109年8月11日勘驗筆錄（含擷取照片7張）在
    卷可稽（見原審訴卷第114、117至119頁），復經原審審理
    時會同被告、檢察官、證人即警員吳亞凌當庭播放上開密錄
    器影片確認自實習警員彭傳翔、警員吳亞凌先後拍打、擊破
    被告駕駛本案小客車駕駛座車窗，並喝令被告下車，將被告
    從駕駛座拉下車，壓制在地上、上手銬之過程，並未錄得有
    人表明為「警察」之聲音，且未錄得警報器之鳴響聲等情無
    訛，並有原審109年8月20日審理筆錄在卷可稽（見原審訴卷
    第138、139頁）。
　⒉依上開勘驗結果及密錄器錄影畫面擷取照片所示，本案公務
    車之外觀與一般民間私家車無異，車頂並無裝設警報器，車
    身亦無標示機關名稱或「公務車」等字樣，故單憑該車之外
    觀，實難察覺為警用公務車；再實習警員彭傳翔（即A警員
    ）當時雖有著警察制服，惟其下車後即迅速緊靠被告之駕駛
    座左後方、接近後座之位置，適為B柱所阻擋，依其與坐在
    駕駛座被告之相對位置觀之，倘被告當時並無特別轉頭朝左
    後方望之，或從照後鏡加以查看，實難認被告瞬間即可看到
    彭傳翔之衣著及其上字樣，進而發覺其為執行勤務之警察，
    況當時實習警員彭傳翔僅僅數秒鐘即退至車尾，改由未著警
    察制服之警員吳亞凌（即B警員）以棍棒敲擊本案小客車之
    駕駛座車窗，被告遂駕本案小客車衝撞斜停在前方之本案公
    務車，上開過程前後未逾10秒鐘，衡以被告案發當時為警持
    棍棒敲擊車窗時即刻以手抱頭，核與一般常人避免頭部將遭
    碎裂玻璃或棍棒所傷之反應相合，再參前述警員等人喝令被
    告下車、敲擊車窗至被告上銬過程中並未有人表明為「警察
    」或有警報器鳴放聲音等客觀情狀，堪認被告上開所辯其不
    知駕駛本案公務車並上前攔車者為警察等情，尚非無據。
　⒊至證人吳亞凌固於原審審理時證稱：我記得當時有開啟駕駛
    座的警報器，且有向被告表示我們是警察等語（見原審訴卷
    第136、137頁），惟此與警員所提出之密錄器所攝錄之影像
    不符，業如前述，是此部分之證述或有可能證人吳亞凌因時
    間經過而記憶錯誤所致，自難憑採為對被告不利之認定。　
(三)從而，被告雖有拒絕本案執勤警員攔查，並駕駛本案小客車
    衝撞本案公務車之客觀行為，然檢察官所舉事證及本案卷存
    現有證據資料，尚不足證明被告知悉停擋於前方之車輛係為
    公務車，且喝令其下車之人係為警察，自難認被告有妨害公
    務執行及損壞公務員職務上掌管物品之主觀犯意，而無從以
    該二罪相繩。　
六、綜合上開各節，公訴意旨所舉證據，固堪認定被告客觀上有
    拒絕警察攔查而有駕駛贓車衝撞損壞公務車之事實，然尚不
    足證明被告主觀上有妨害公務、損壞公務員職務上掌管之物
    品之故意。本案依檢察官所舉證據，猶有合理之懷疑，尚無
    從使本院形成被告有罪心證之確信，依罪證有疑，利於被告
    之證據法則，被告犯行既屬不能證明，自應為無罪之諭知。
七、駁回上訴之理由：
(一)原審經詳細審理後，認檢察官所提證據，尚不足證明被告有
    檢察官所指妨害公務執行及損壞公務員職務上掌管之物品等
    犯行，而為被告無罪之判決，經核其認事用法、證據之取捨
    ，均已詳為敘明，並無違誤。
(二)檢察官上訴意旨略以：依原審勘驗警方密錄器錄影畫面結果
    ，過程約10秒鐘，已足讓被告辨識試圖開啟車門並喝令被告
    下車之人身著警察制服，且被告駕駛竊得之贓車，又遭通緝
    中，見有車輛擋住去路，應可知悉警方攔查之意，竟為逃避
    查緝而衝撞警車，自有強暴妨害公務執行、損壞公務員職務
    上掌管物品之意。原審認被告不知悉證人吳亞凌、彭傳翔為
    警察，亦未察覺停放在其車輛前方為公務車，實與經驗法則
    有違，爰請求撤銷原判決，更為適法判決云云。惟查：
　⒈本案依公訴人所提出之證據資料，固可認定被告有拒絕警察
    令其下車並駕車衝撞本案公務車等事實，然依警方蒐證密錄
    器影片勘驗結果可知，本案值勤警員（含實習警員）於喝令
    被告下車迄將被告上銬之過程中均未表明為警察，且本案公
    務車與一般私家車外觀無異，警察現場亦無開啟警報器，依
    現場情狀綜合判斷，自難推認被告主觀上得知悉或可得知悉
    攔車者為警察，業經本院論述如前，是被告辯稱主觀上並沒
    有妨害公務或損壞公務員職務上掌管之物品之犯意，自非無
    據，尚難僅因被告拒絕警察攔查及駕車衝撞本案公務車之客
    觀事實，抑或以被告於案發當時為通緝犯之身分，即遽認被
    告應可知悉攔車者為警察進而衝撞本案公務車之妨害公務執
    行及損壞公務員職務上掌管之物品等犯行。檢察官以此為由
    指摘原判決不當，難認為有理由。
　⒉末按證據之取捨及犯罪事實之認定，乃事實審法院之職權，
    苟其取捨，不違背經驗法則或論理法則，不得任意指為違法
    ；又證據之證明力如何，由事實審法院本於確信自由判斷之
    ，此項自由判斷之職權行使，苟係基於吾人日常生活之經驗
    ，而未違背客觀上應認為確實之定則，又已敘述其何以為此
    判斷之理由者，亦不容漫指為違法，而據為適法之上訴理由
    。茲原判決已詳敘就卷內證據調查之結果，而為綜合判斷、
    取捨，認不足證明被告確有檢察官所指訴之上開犯行，其得
    心證的理由已說明甚詳，且所為論斷從形式上觀察，亦難認
    有違背經驗法則、論理法則，或有其他違背法令之情形，自
    不容任意指為違法。本件檢察官起訴書所列證據及卷內訴訟
    資料，已經本院逐一論證，參互審酌，無從獲得有罪之心證
    ，均如前述。檢察官上訴意旨，並未提出任何新事證，僅就
    原審採證及認事再為爭執，以檢察官所提出之證據尚難遽認
    被告有何起訴意旨所指妨害公務執行及損壞公務員職務上掌
    管之物品等犯行，檢察官所為上訴無理由，應予以駁回。 
    　　
據上論斷，應依刑事訴訟法第368條，判決如主文。
本案經檢察官黃鈺斐提起公訴，檢察官蔡宜均提起上訴，檢察官
謝宗甫到庭執行職務。
中　　華　　民　　國　　110 　年　　3 　　月　　2 　　日
　              　刑事第十八庭  審判長法　官  何俏美
                                      法　官  黃紹紘
                                      法　官  陳海寧
以上正本證明與原本無異。
被告不得上訴。
檢察官如不服本判決，應於收受送達後20日向本院提出上訴書狀
，惟須受刑事妥速審判法第9條限制。其未敘述上訴之理由者，
並得於提起上訴後20日內向本院補提理由書(均須按他造當事人
之人數附繕本)「切勿逕送上級法院」。
刑事妥速審判法第9條：
除前條情形外，第二審法院維持第一審所為無罪判決，提起上訴
之理由，以下列事項為限：
一、判決所適用之法令牴觸憲法。
二、判決違背司法院解釋。
三、判決違背判例。
刑事訴訟法第 377 條至第 379 條、第 393 條第 1 款之規定，
於前項案件之審理，不適用之。
                                      書記官  謝文傑
中　　華　　民　　國　　110 　年　　3 　　月　　2 　　日